【裁判字號】    88,上更(一),861
【裁判日期】    890930
【裁判案由】    重傷害
【裁判全文】
臺灣高等法院刑事判決                  八十八年度上更(一)字第八六一號
    上  訴  人
    即  被  告  丙  ○
    選任辯護人  徐澎生
右上訴人，因重傷害案件，不服台灣士林地方法院八十六年度訴字第一九六號，中華
民國八十六年七月九日第一審判決（起訴案號：台灣士林地方法院檢察署八十六年度
偵緝字第二四號）提起上訴，經判決後，由最高法院發回更審本院判決如左：
    主  文
上訴駁回。
    事  實
一、丙○於民國八十年間，因賭博案件，經台灣士林地方法院判處有期徒刑二月，併
    科罰金四千元，緩刑三年，尚在緩刑期中，仍不知警愓。其與乙○○原為同居關
    係，因乙○○又與其他男子交往，丙○乃於八十二年五月二十八日晚間十一時五
    十分許，在臺北市○○區○○路一段三九巷石牌公園內，基於重傷害之故意，持
    硫酸潑灑乙○○，造成乙○○頭部、頸部、前胸、背後及四肢百分之三十面積三
    度化學性灼傷之難治之傷害，乙○○於八十二年五月二十九日住院，經六次植皮
    手術後，於八十二年十月十四日出院，又於八十三年四月十一日第二次住院行疤
    痕放鬆及植皮手術，八十三年五月七日出院後，門診繼續治療，受傷迄今七年餘
    仍有左手肘僵直、無法屈曲之毀敗該肢機能之情形，及頸部疤痕阻礙活動之重大
    難治之傷害、右耳外廓燒平之重大難治之傷害。
二、案經被害人乙○○訴由臺北市政府警察局北投分局報請臺灣士林地方法院檢察署
    檢察官偵查起訴。
    理  由
一、訊之被告丙○矢口否認有前揭犯行，辯稱：伊與乙○○同居，乙○○另交男人，
    伊加以責罵，乙○○因而懷恨拿硫酸出來要潑伊，伊將硫酸搶下，不小心灑到乙
    ○○，並無重傷害之故意云云。
二、然查：
  (一)右開時地，被告丙○持硫酸潑灑乙○○之犯行，迭據被害人乙○○於警訊偵查及
    原審中指述不移，核與現場目擊證人程美琴所證情節相符。
  (二)乙○○遭被告以硫酸潑灑，受有前揭之傷害，有行政院退除役官兵輔導委員會榮
    民總醫院（以下簡稱榮民總院）八十二年六月二日門診診斷證明書、國軍八０七
    總醫院附設民眾診療服務處（以下簡稱國軍八○七醫院）八十六年二月三日、十
    二日，八十九年七月三日診斷證明書、八十六年五月三十日（八六）濟行（六）
    一七一一號函及所附病歷摘要暨住院病歷影本、被害人受傷情形照片七幀等附卷
    可稽。
  (三)現場證人程美琴於偵查中結證：本來祇有我們二人（程美琴、乙○○）坐在公園
    椅子上聊天，後來丙○騎機車過來（我們平常在公園都見過面，但不知他名字，
    只知姓周），他就坐在旁邊，我們二人就繼續聊天，後來我們起來要回家，那位
    姓周的就叫乙○○等一下，說有話要跟他說，我就先回家，沿著公園的路，走到
    快到我家時，聽到乙○○喊救命，我就趕快跑回去看，只看到乙○○倒在地上，
    姓周的已經不見了」（見士林地檢署八十二年度偵字第五五三六號偵查卷第二一
    頁背面至二二頁），於原審法院結證：「被害人是當晚較早下班，約其至公園聊
    天，其並未攜帶物品前往，只有他養的狗跟著他去、告訴人是空手去的」（見原
    審法院八十六年五月二十一日訊問筆錄）、「當天被告先在我旁邊坐五分鐘，然
    後說去拿東西，過一會回來拿一袋子放其旁邊」，（原審法院八十六年六月三十
    日審理筆錄），故被告所辯：硫酸係被害人攜往該處，顯屬虛偽不實之詞。
  (四)被告於原審自承：其係對被害人之正面潑灑硫酸，因被害人轉身逃跑，才潑到其
    背部等語（見原審法院八十六年四月十四日訊問筆錄、六月三十日審理筆錄）。
    則被告朝被害人之身體正面潑灑硫酸，且在近距離內，潑灑之位置為被害人身體
    頭、臉、頸、背等部位，若謂被告無重傷害之故意，其孰能信？
  (五)被告雖另辯稱：被害人先持硫酸潑伊，伊才奪下硫酸濺到被害人，伊亦有受傷云
    云，並提出天主教耕莘醫院診斷書為證。惟查，人體如碰觸硫酸而發生化學性灼
    傷，將引起極大之痛楚，及深入皮層之腐蝕作用，不可能長期拖延不就醫治療。
    而被告所提出之診斷書，其左大腿二五×十四公分之二至三度燒傷，於八十二年
    六月二十八日至七月十四日住院治療，其入院日期距前開被害人被潑灑硫酸之時
    間竟相隔一個月之久，若謂其係於八十二年五月二十八日遭被害人潑灑硫酸，竟
    忍耐遲至八十二年六月二十八日始入院治療，衡與常情實屬有違，自不足採。且
    被害人被硫酸潑灑在頭、頸、前胸、背後、四肢等大面積、顯非搶下硫酸不小心
    濺到所致。又被告於本院前審審理中坦承：其與乙○○同居，乙○○另交其他男
    子，因而有爭執（見本院上訴字第四五六五號卷八十六年十一月十一日審判筆錄
    ）。依犯罪之心理及動機，乙○○如另交男友，並無必要以硫酸潑被告，僅被告
    因同居人移情別戀，心懷怨恨醋火中燒，才有以硫酸毀容之動機。
  (六)按刑法第十條第四項第六款所謂其他於身體或健康有重大不治或難治之傷害，係
    指傷害重大，且不能治療或難於治療者而言，被告以硫酸潑灑被害人，並使被害
    人受有頭部、頸部、前胸、背後及四肢百分之三十面積三度化學性灼傷之傷害，
    傷勢會影響其頭、頸部活動，並有疤痕增生，該疤痕之範圍非限於局部，而廣及
    皮膚表面之百分之三十之面積，疤痕如同烙印，永久存在，手術或可改善，但無
    法恢復原狀，使皮膚永留疤痕，皮膚之排汗、皮脂腺分泌、彈性亦無法恢復原狀
    ，屬終身難治之重大傷害，此由被害人於八十二年五月二十九日住院，經六次植
    皮手術後，於八十二年十月十四日出院，又於八十三年四月十一日第二次住院行
    疤痕放鬆及植皮手術，八十三年五月七日出院後，門診繼續治療，受傷迄今七年
    餘仍有左手肘僵直、無法屈曲、頸部疤痕阻礙活動等情形，有國軍八○七醫院之
    診斷證明書可按，且經公訴人勘驗其身體，不惟自頭、頸部以下至腿部受灼傷之
    皮膚遍布疤痕、凹凸不平，且右耳外廓完全燒平，有勘驗照片七幀存置於偵查卷
    中可參，此並經告訴人之女甲○○○於本院供述綦詳（見本院八十九年六月二十
    三日訊問筆錄），足證被害人所受者為毀敗一肢機能右耳聽能及頭、頸、胸、背
    皮膚重大難治之傷害。
  (七)綜上所述，被告係基於重傷害之犯意，持強烈腐蝕性之硫酸於近距離中往被害人
    之頭、臉、前胸、背部、四肢潑灑，使被害人受有上開之重傷害，所辯為卸責之
    詞，不足採信，被告罪證明確，犯行堪以認定。
三、核被告所為，係犯刑法第二百七十八條第一項之重傷害罪。原審基此認定，援引
    上開法條，審酌被告明知硫酸具有強烈之化學腐蝕作用，猶持以潑灑被害人，使
    被害人不惟身體上受有重大或難治之傷害，心靈上亦受有難以磨減之恐懼，及被
    告之品行、生活狀況、智識程度、及年事已高、犯罪後之態度等一切情狀，量處
    被告有期徒刑五年二月，認事用法，均無不合。被告上訴意旨，仍執前詞，否認
    有重傷害之故意，為無理由，應予駁回。
四、據上論斷，應依刑事訴訟法第三百六十八條，判決如主文。
本案經檢察官李進誠到庭執行職務。
中      華      民      國    八十九    年      九      月     三十     日
                              臺灣高等法院刑事第十一庭
                                  審判長法  官  楊  照  男
                                  法  官  王  詠  寰
                                        法  官  楊  炳  禎
右正本證明與原本無異。
如不服本判決應於收受送達後十日內向本院提出上訴書狀，其未敘述上訴之理由者並
得於提起上訴後十日內向本院補提理由書（均須按他造當事人之人數附繕本）。
                                        書記官  廖  素  花
中      華      民      國    八十九    年      十      月      三      日
附錄：本案論罪科刑法條全文
刑法第二百七十八條第一項
使人受重傷者，處五年以上十二年以下有期徒刑。


司法院資訊處製作；財團法人民間司法改革基金會備份。
